臺灣臺南地方法院刑事裁定
111年度刑全字第6號
聲  請  人  陳錦盛
送達代收人  林裕展
相  對  人  謝令浩

            聶楚璟
兼上一人
法定代理人  聶一安
            李海蓉
上列當事人間因本院111年度金訴字第655號詐欺等案件提起刑事
附帶民事訴訟請求損害賠償事件（111年度附民字第809號），聲
請人聲請假扣押，本院裁定如下：
    主  文
聲請駁回。
    理  由
一、聲請意旨詳如附件民事假扣押聲請狀所載。
二、按民事訴訟法關於假扣押之規定，於附帶民事訴訟準用之，
    刑事訴訟法第491條第10款固有明文。又債權人就金錢或得
    易為金錢請求之請求，欲保全強制執行者，得聲請假扣押；
    假扣押非有日後不能強制執行或甚難強制執行之虞者，不得
    為之，民事訴訟法第522條第1項、第523條第1項雖亦有明定
    。惟請求及假扣押之原因，應釋明之；前項釋明如有不足，
    而債權人陳明願供擔保或法院認為適當者，法院得定相當之
    擔保，命供擔保後為假扣押，同法第526條第1項、第2項併
    有明文。再釋明事實上之主張者，得用可使法院信其主張為
    真實之一切證據。但依證據之性質不能即時調查者，不在此
    限，此觀民事訴訟法第284條規定即明。參諸民事訴訟法第5
    26條第2項規定，係於民國92年2月7日修正時，將原規定之
    「債權人雖未為前項釋明，如就債務人所應受之損害已供法
    院所定之擔保者，得命假扣押」，修正為現行規定，並於同
    年9月1日施行，即見債權人聲請假扣押、假處分或定暫時狀
    態處分，仍應先釋明至使法院信其請求及假扣押、假處分或
    定暫時狀態處分之原因大致為適當始可。僅於其釋明不足時
    ，法院為補強計，始得命供擔保（修正立法理由參照）。非
    謂法院於債權人未為釋明，僅陳明願供擔保時，即得為命提
    供擔保之假扣押、假處分或定暫時狀態處分之裁定（最高法
    院93年度台抗字第937號民事裁定參照）。準此，倘債權人
    聲請假扣押，僅釋明請求之原因，而對於「有日後不能強制
    執行或甚難強制執行之虞」之假扣押原因，並未提出可使法
    院信為真實並能即時調查之一切證據，縱其陳明願供擔保，
    法院仍不得命供擔保准債權人為假扣押；必因釋明而有不足
    ，並經債權人陳明願供擔保或法院認為適當者，始得命供擔
    保後為假扣押。另所謂假扣押之原因，係指債務人有日後不
    能強制執行或甚難執行之虞而言，如債務人浪費財產、增加
    負擔或就財產為不利之處分，將達於無資力之狀態、或移住
    遠地、逃匿無蹤或隱匿財產等情形屬之（最高法院104年度
    台簡抗字第128號民事裁定參照）。
三、經查，聲請人固表示相對人即被告謝令浩、聶楚璟2人被訴
    詐騙所得金額高達近新臺幣（下同）800萬元，相對人等恐
    面臨鉅額求償，且謝令浩、聶楚璟2人之家庭經濟狀況均為
    「勉持」，若不對相對人加以假扣押，聲請人將來恐面臨不
    能強制執行或甚難執行之虞。然而，本件相對人謝令浩、聶
    楚璟2人被訴之犯罪事實（即起訴書附表編號4）為聲請人因
    被詐欺而於111年6月14日10時10分許，在臺南市○區○○○路0
    段000巷0號交付50萬元時，由相對人聶楚璟前往收取，並當
    場為埋伏員警查獲；相對人即被告謝令浩則趁隙逃，2人此
    部分被訴涉犯刑法第339條之4第2項、第1項第1款、第2款之
    加重詐欺取財【未遂】罪嫌及洗錢防制法第2條第2款、第14
    條第2項、第1項之洗錢【未遂】罪嫌（起訴書第5頁）。從
    而，本件聲請人所聲請之假扣押，尚不符合就金錢或得易為
    金錢請求之請求，保全強制執行；或有日後不能強制執行或
    甚難強制執行之虞之情形。是聲請人就本件假扣押之聲請，
    核與假扣押之要件不合，應予駁回。
四、依刑事訴訟法第220條，裁定如主文。
中　　華　　民　　國　　111 　年　　9 　　月　　7 　　日
　　　　　　　　　刑事第三庭   審判長法　官   鄭文祺
　　　　　　　　　 
　　　　　　　　　                   法  官   鄭燕璘
　　　　　　　　　　　　　　　　　　 
　　　　　　　　　                   法  官   郭瓊徽
以上正本證明與原本無異。
如不服本裁定，應於收受送達後5日內向本院提出抗告狀。（應
附繕本）
　　　　　　　　　　　　　　　　　　 書記官　黃政偉　　
中　　華　　民　　國　　111 　年　　9 　　月　　7 　　日